臺灣高等法院刑事判決　　　　　　　　96年度上訴字第4780號
上　訴　人
即　被　告　甲○○
選任辯護人　洪三財律師
上列上訴人因偽造有價證券等案件，不服臺灣板橋地方法院96年
度訴緝字第100號，中華民國96年9月28日第一審判決（起訴案號
：臺灣板橋地方法院檢察署89年度偵緝字第766號），提起上訴
，本院判決如下：
    主  文
原判決關於連續偽造有價證券及執行刑部分撤銷。
甲○○連續意圖供行使之用，而偽造有價證券，處有期徒刑參年
貳月，如附表所示 (1)至 (5)、(7)至 (9)偽造之支票捌紙，均
沒收。
其他上訴駁回。
上開撤銷改判所處之刑，與上訴駁回所處之刑（即有期徒刑玖月
），應執行有期徒刑參年拾月，如附表所示 (1)至 (5)、(7)至
(9) 偽造之支票捌紙，均沒收。
    事  實
一、甲○○原係設台北縣蘆洲市○○路四二六巷四十弄一號二樓
    之來可富房屋仲介有限公司（下稱來可富公司）之職員，擔
    任會計工作，係為從事業務之人，乙○○則係該公司負責人
    。甲○○基於概括之犯意，於民國 (下同)八十八年十一月
    中旬某日（八十八年十月十五日），將其業務上所持有，陳
    梅玲交付來可富公司票號ＢＴ0000000號金額新臺幣
    （下同）二十萬元支票一紙，於八十八年十一月中旬某日侵
    占入己後，交付不知情之楊述強調現，再由楊述強轉交不知
    情之黃詠暉兌領。復於八十八年十、十一月間，侵占其業務
    上經手而持有之公司款項一百零二萬八千二百四十一元，並
    為隱暪上情，而在八十八年十一月六日後至同年月二十九日
    前某日，在該公司內，於該公司及乙○○之萬泰銀行存摺上
    ，偽造銀行電腦交易紀錄，並出示予乙○○查驗而行使，足
    生損害於乙○○、來可富公司及萬泰銀行。
二、甲○○另行起意，於八十八年十月、十一月間，意圖供行使
    之用，連續冒用乙○○名義，簽發如附表所示之支票八張（
    起訴書略載為支票二十張，經到庭實施公訴檢察官於原審將
    起訴票號及支票數量減縮如附表所示九紙；惟本院認定其中
    (6) 所示之支票乙紙非被告所偽造，詳後述）而偽造有價證
    券，並於八十八年十一月間某日，將前揭偽造之票號ＡＲ0
    000000號，金額五萬八千元支票，在來可富公司附近
    交予不知情之韓立志兌領而行使。嗣於八十八年十一月二十
    九日，因乙○○欲轉帳，而甲○○不知去向，始發現上情。
    另於同年十二月八日黃詠暉持上揭支票，向台北銀行雙和分
    行提示時，經銀行通知陳梅玲而查知上情。
三、案經來可富公司及乙○○訴由臺灣板橋地方法院檢察署檢察
    官偵查起訴。
    理  由
一、訊據上訴人即被告甲○○就上揭業務侵占、及行使偽造私文
    書部分之犯罪事實坦承不諱，與證人即告訴人乙○○、證人
    陳梅玲、黃詠暉、楊述強證述之情節互核相符，復有萬泰銀
    行活期存款存摺、對帳單、上揭支票影本、臺北市票據交換
    所退票理由單、掛失止付票據提示人資料查報表、票據掛失
    止付通知書在卷可佐，被告前揭自白業務侵占部分與事實相
    符，堪予採信。
二、至偽造有價證券部分，被告則矢口否認，辯稱：伊未偽造有
    價證券，系爭支票係伊開的，由老闆即告訴人授權云云。惟
    查被告已於檢察官偵查中坦承：伊有盜用公司名義開立支票
    及盜用印章（見89年偵緝字第760號卷第10頁反面）。嗣於
    原審審理時亦供認：伊有偽造公司支票，但不是20張，張數
    應少於20張等情不諱（見原審卷第50頁）；且於原審時於檢
    察官減縮為附表之票據，亦無意見（同上卷第96頁）。核與
    告訴人指訴：伊未授權被告，被告任意開公司支票，如要開
    票，須知會伊等情相符（見88年他字第2351號卷第54頁、原
    審卷第91頁）。此外復有偽造支票影本在卷可按（原審卷第
    71 至74頁）。被告上訴本院後，再聲請傳喚告訴人，證明
    告訴人授權簽發支票，且伊係向告訴人借票伊無偽造有價證
    券犯行乙節，惟本部分待證事實已臻明確，本院認無必要。
    綜上所述，被告此部分之辯解，應屬卸責之詞，委無可採。
    本案事證明確，被告犯行已堪認定，自應依法論科。
三、核被告所為，係犯刑法第201條第1項之偽造有價證券罪、第
    216條、第210條行使偽造私文書罪、第336條第2項之業務侵
    占罪。被告行使偽造有價證券之輕行為為偽造有價證券之重
    行為吸收、偽造私文書之低度行為為行使之高度行為吸收，
    均不另論罪。被告行為後，刑法第56條連續犯之規定，業於
 　 94年1月7日修正公布刪除，並於95年7月1日施行，則被告之
    犯行，因行為後新法業已刪除連續犯之規定，此刪除雖非犯
    罪構成要件之變更，但顯已影響行為人刑罰之法律效果，自
    屬法律有變更，被告之犯行若依新法，即不得論以連續犯，
    而須分論併罰，依新法第2條第1項規定，比較新、舊法結果
    ，仍應適用較吊於被告之行為時法律即修正前刑法第56條連
    續犯之規定論以一罪，並加重其刑。被告所犯上開業務侵占
    、偽造有價證券罪，均時地緊接，所犯係構成要件相同之罪
    ，均為連續犯。又修正後之刑法刪除第55條關於牽連犯之規
    定，則所犯牽連各罪應依數罪併罰之規定分論併罰，比較新
    舊法之規定，修正後之規定並非有利被告，依刑法第2條第1
    項之規定，應適用行為時之法律，即修正前刑法第55條牽連
    犯之規定。被告所犯行使偽造私文書罪與業務侵占罪間，有
    方法目的之牽連關係，為牽連犯，應從一重業務侵占罪處斷
    。另被告於裁判確定前犯數罪，且均係於95年7月1日之前犯
    之，而刑法第51條業於94年1月7日修正公布，並於95年7 月
    1日施行，修正前刑法第51條規定：「數罪併罰，分別宣告
    其罪之刑，依左列各款定其應執行者。」其中第5款規定：
    「宣告多數有期徒刑者，於各刑中之最長期以上，各刑合併
    之刑期以下，定其刑期。但不得逾二十年。」修正後刑法第
    51條第5款規定：「宣告多數有期徒刑者，於各刑中之最長
    期以上，各刑合併之刑期以下，定其刑期。但不得逾三十年
    」比較結果，修正後刑法並非較有利於行為人，依刑法第2
    條第1項前段之規定，仍應依修正前刑法，定其應執行之刑
    。被告所犯偽造有價證券與業務侵占罪，罪名不同、行為互
    殊，應分論併罰。起訴書認為被告前揭犯行均有牽連關係，
    惟未論述立論理由，尚有誤會，並予指明。又起訴書犯罪事
    實欄並未敘及被告出示偽造之銀行電腦交易紀錄予乙○○查
    驗而行使乙節，然此部分與經起訴並論罪之部分有吸收犯之
    一罪關係，已如前述，本院應併予審理，附此敘明。
四、被告所犯上開業務侵占部分，原審認事證明確，適用上開規
    定，並審酌被告不思以正途求取錢財，反利用職務之便
    ，連續侵吞鉅款，嗣後逃匿，經通緝始到庭，迄未賠償被害
    人損失而達成和解，應予非難，兼衡其並無前科之素行，，
    到庭後除屢見避重就輕之辯詞，顯示仍存僥倖心理，嗣後終
    知事證明確，未再多為無謂辯解而坦承犯行之態度等一切情
    狀，量處有期徒刑1年6月；復敘明被告前揭業務侵占犯罪時
    間，均在96年4月24日以前，合於中華民國96年罪犯減刑條
    例第2條第1項第3款之減刑條件，應減其宣告刑2分之1，為
    有期徒刑9月。已於判決理由詳予論述，經核認事用法及量
    刑均無不合。被告提起上訴，指摘量刑太重，為無理由，應
    予駁回。至被告所犯上開偽造有價證券部分，原審予以論科
    ，固非無見，惟查被告並未偽造如附表所示 (6)之支票(詳
    後述)，原判決並認為被告偽造，尚有未洽。被告提起上訴
    ，否認偽造有價證券之犯罪，雖無理由，惟原判決既有可議
    ，自屬無可維持，應予撤銷改判。審酌被告不思以正途求取
    錢財，反利用職務之便，連續偽造支票，姑念偽造之支票多
    未及行使，未造成進一步之危害等一切情狀，量處有期徒刑
    3 年2月，並與駁回部分，定其應執行刑為有期徒刑3年10月
    。偽造之如附表所示 (1)至 (5)、(7)至 (9)之支票8紙，不
    問屬犯人與否，應依刑法第205條規定諭知沒收。
五、公訴意旨另以：被告復有偽造附表 (6)所示支票之犯行。惟
    此部分為被告所否認，即告訴人於警詢時亦供稱：此張支票
    ，係伊交給承包伊公司之水電行等語（見89年偵字第17818
    號卷第6頁反面）。是被告此部分之辯解，尚可採信。此外
    ，復查無其他積極證據足資證明被告確有此部分犯行，惟固
    此部分與上開論罪部分有裁判上一罪之連續犯關係，爰不另
    為無罪之諭知，併此明。
據上論斷，應依刑事訴訟法第368條、第369條第1項前段、第364
條、第299條第1項前段，刑法第2條第1項前段、刑法第201條第1
項、第205條、修正前刑法第56條、第51條第5款，修正前罰金罰
鍰提高標準條例第1條前段，中華民國96年罪犯減刑條例第2條第
1項第3款、第7條、第11條，判決如主文。
本案經檢察官張啟彬到庭執行職務。
中　　華　　民　　國　　96　　年　　12　　月　　27　　日
 　　　　　       刑事第十六庭審判長法　官　葉騰瑞
                                    法　官　莊明彰
                                    法　官　吳鴻章
以上正本證明與原本無異。
如不服本判決，應於收受送達後10日內向本院提出上訴書狀，其
未敘述上訴之理由者並得於提起上訴後10日內向本院補提理由書
（均須按他造當事人之人數附繕本）。
                                    書記官  魏淑娟
中　　華　　民　　國　　96　　年　　12　　月　　27　　日
附錄：本案論罪科刑法條全文
中華民國刑法第201條
（有價證券之偽造變造與行使罪）
意圖供行使之用，而偽造、變造公債票、公司股票或其他有價證
券者，處3年以上10年以下有期徒刑，得併科3千元以下罰金。
行使偽造、變造之公債票、公司股票或其他有價證券，或意圖供
行使之用，而收集或交付於人者，處1年以上7年以下有期徒刑，
得併科3千元以下罰金。
中華民國刑法第205條
（沒收物）
偽造、變造之有價證券、郵票、印花稅票、信用卡、金融卡、儲
值卡或其他相類作為提款、簽帳、轉帳或支付工具之電磁紀錄物
及前條之器械原料及電磁紀錄，不問屬於犯人與否，沒收之。
附表：
(1)發票日期八十八年十月十六日，票號ＡＲ0000000號，
  金額二千五百元支票
(2)發票日期八十八年十一月十五日，票號ＡＲ0000000號
  ，金額二十萬元支票
(3)發票日期八十八年十一月十日，票號ＡＲ0000000號，
  金額六萬六千元支票
(4)發票日期八十八年十一月五日，票號ＡＲ0000000號，
  金額三萬六千五百八十元支票
(5)發票日期八十八年十二月二十五日，票號ＡＲ0000000
  號，金額二萬二千元支票
(6)發票日期八十八年十一月二十四日，票號ＡＲ0000000
  號，金額二千四百五十元支票
(7)發票日期八十八年十二月二日，票號ＡＲ0000000號，
  金額八千元支票
(8)發票日期八十八年十二月二日，票號ＡＲ0000000號，
  金額五萬元支票
(9)發票日期八十八年十一月二十五日，票號ＡＲ0000000
  號，金額五萬八千元支票
